臺灣高等法院刑事判決　　　　　　　　96年度上訴字第2941號
上　訴　人 　 甲○○
即　被　告
選任辯護人　　戴端娜律師
上列上訴人即被告因違反毒品危害防制條例案件，不服臺灣桃園
地方法院九十五年度訴字第一八一三號，中華民國九十六年五月
廿二日第一審判決（起訴案號：臺灣桃園地方法院檢察署九十五
年度偵字第一０五三三號），提起上訴，本院判決如下：
    主  文
上訴駁回。
　　事實及理由
一、本案經本院審理結果，認第一審以被告甲○○涉犯毒品危害
    防制條例販賣第一級毒品罪，依累犯，判處有期徒刑九年，
    其認事用法均無違誤，量刑亦稱妥適，乃引用第一審判決書
    記載之事實、證據及理由（如附件）。
二、經查，本案被告固不否認與証人林文星以電話聯絡後，在查
    獲現場交付其新台幣（下同）九百元，及林文星見警到即將
    一「峰」之煙盒丟棄，嗣經警於該煙盒內查獲毒品海洛因不
    諱，惟否認其有販賣海洛因予林文星之犯行，並辯稱九百元
    是林文星之還款，海洛因是林文星原持有，與其無涉等語。
    然本案林文星以公用電話聯絡，嗣當場銀、貨兩迄時遭警上
    前盤查，即因心虛丟棄毒品等情，業據林文星於警訊供証綦
    詳，並與現場查獲員警張瑞昌、蔡榮進、歐建明結証查獲經
    過一致，亦與嗣調得林文星所証之公用電話與被告行動電話
    通聯紀錄相符，証人林文星嗣於法院改稱非向被告購買，然
    所証與被告之借款時間、金額、方式不僅前後不一，且互不
    相同，且既特地以電話約定還款，而所欠為二千元或三千元
    ，則何以僅還九百？亦與常情有違，被告所辯均不足採。被
    告販賣事証已臻明確，犯行洵堪認定，且本案業經原審於判
    決內詳為論述，被告空言上訴否認販賣，乃無理由，應予駁
    回。至被告辯護人於本院為被告請求再行傳喚証人林文星為
    詰問，惟該証人業於原審經交互詰問，且被告亦無新事証請
    求傳証，自無重覆詰問之必要，附此敘明。
三、據上論斷，應依刑事訴訟法第三百六十八條條、第三百六十
    四條、第三百七十三條，判決如主文。
本案經檢察官林秀濤到庭執行職務。
中　　華　　民　　國　　96　　年　　9 　　月　　12　　日
       　　　　　 刑事第六庭    審判長法　官　林堭儀
                                      法　官　莊謙崇
                                      法　官　陳玉雲
以上正本證明與原本無異。
如不服本判決，應於收受送達後十日內向本院提出上訴書狀，其
未敘述上訴之理由者並得於提起上訴後十日內向本院補提理由書
（均須按他造當事人之人數附繕本）。
                                      書記官  陳思云
中　　華　　民　　國　　96　　年　　9 　　月　　12　　日
臺灣桃園地方法院刑事判決　　　　　　　95年度訴字第1813號
公　訴　人　台灣桃園地方法院檢察署檢察官
被　　　告　甲○○　男　39歲（民國○○年○○月○○日生）
　　　　　　　　　　身分證統一編號：Ｚ000000000號
　　　　　　　　　　住桃園縣中壢市○○里○鄰○○路111號2
                    樓
　　　　　　　　　　居桃園縣中壢市○○里○鄰○○路111號
　　　　　　　　　　（現另案在台灣武陵監獄執行中）
指定辯護人　本院公設辯護人  陳瑞明
上列被告因違反毒品危害防制條例案件，經檢察官提起公訴（95
年度偵字第10533 號），本院判決如下：
    主  文
甲○○販賣第一級毒品，累犯，處有期徒刑玖年。扣案如附表一
所示之物，沒收銷燬之；扣案如附表二所示之物，均沒收；犯罪
所得新台幣玖佰元沒收之。
    理  由
一、甲○○前曾於民國90年間因違反毒品危害防制條例案件，經
    本院以91年度訴字第157 號判決判處有期徒刑8 月確定，於
    92年12月29日入監執行，於93年8 月28日執行完畢（構成累
    犯）。詎甲○○仍不知悔改，明知海洛因係毒品危害防制條
    例第2 條第2 項第1 款所列之第一級毒品，不得販賣，於94
    年10月23日，林文星於同日上午8 時47分50秒、上午10時47
    分16秒、下午2 時51分11秒接續以裝設在桃園縣中壢市○○
    里○○路125 號之公共電話（設備號碼：425448；公話編號
    ：0000000） 與甲○○所使用門號0000000000號行動電話聯
    絡購買新台幣900 元海洛因，甲○○竟基於意圖營利而販賣
    第一級毒品海洛因之犯意而應允之，並與林文星約定在桃園
    縣中壢市○○路與中央西路口交付海洛因。甲○○於同日下
    午14時51分11秒與林文星通話後，旋依約將裝有海洛因1 包
    （淨重0.17公克，空包裝重0.17公克）之「峰」香煙空盒1
    個攜帶至上開路口，並交付與林文星，林文星亦將價款900
    元（500 元紙鈔1 張、100 元紙鈔4 張）交給甲○○，是時
    適有員警張瑞昌、歐建明、蔡榮進因據報前往該處埋伏查緝
    毒品交易，見狀即上前盤查後查獲，並分別在甲○○手中扣
    得900 元及在該處地上扣得林文星所丟棄內裝有海洛因1 包
    （淨重0.17公克，空包裝重0.17公克）之「峰」香煙空盒1
    個。
二、案經桃園縣政府警察局中壢分局報請台灣桃園地方法院檢察
    署檢察官偵查起訴。
    理  由
甲、證據能力部分：
一、證人林文星於第一次警詢中之證述（即94年10月23日16時9
    分起製作之警詢筆錄）有證據能力：按「被告以外之人於檢
    察事務官、司法警察官或司法警察調查中所為之陳述，與審
    判中不符時，其先前之陳述具有較可信之特別情況，且為證
    明犯罪事實存否所必要者，得為證據。」刑事訴訟法第159
    條之2 定有明文。按「依刑事訴訟法第159 條之2 規定，得
    為證據，而謂其嗣後之陳述為無可採納。惟依上開規定，被
    告以外之人在警詢中所為之陳述，與審判中不符時，其先前
    之陳述得為證據，須警詢中之陳述具備可信性與必要性，始
    得謂之。是否符合前開要件，事實審法院除應衡酌該警詢筆
    錄作成之外部情況，就詢問有無出於不正方法、陳述是否出
    於非任意性、有無違反法定障礙事由期間不得詢問及禁止夜
    間詢問之規定、詢問時是否踐行應先告知義務、警詢筆錄所
    載與錄音或錄影內容是否相符等有無排除證據能力等各項，
    為該警詢中陳述適法性與否為整體之考量外，兼須就該審判
    外之先前陳述內容，是否與基於發見真實之需求，具有重要
    關係等之判斷依據，於理由中為必要之說明。」最高法院94
    年度台上字第1653號刑事判決要旨參照。查證人林文星於第
    一次警詢中之證述（即94年10月23日16時9 分起製作之警詢
    筆錄），固屬審判外陳述，證人即警員張瑞昌、蔡榮進於檢
    察官訊問時均明確證稱：證人林文星之警詢筆錄係採一問一
    答方式製作，且出於其自由意識等語（見台灣桃園地方法院
    檢察署95年度偵字第10533 號卷第77、78、88頁）；復於本
    院審理時證稱：證人林文星之警詢筆錄係採一問一答方式製
    作，且有全程錄音等語（見本院96年5 月8日 審判筆錄第3
    、4 、7 頁），則證人林文星上開警詢中所述，堪信確出於
    其自由意識，復查無任何不法取供及其他足以排除其證據能
    力之事項，查證人林文星於上開警詢中所述，與審理中不符
    ，且該警詢中所述情節係攸關被告甲○○是否確有販賣毒品
    海洛因犯行，則本院審酌該證人林文星該警詢筆錄作成之「
    外部情況」，及基於發見真實之需求，其所述對本件確具有
    重要關係，為證明被告犯罪事實存否所必要，是證人林文星
    上開警詢中所述應有證據能力。至證人林文星於檢察官訊問
    及本院審理時否認其警詢中所述之真實性及任意性，先稱：
    「那是警察亂寫的，我當時怕被打，警察說這樣寫就可以。
    」、「警察當時有打我，他打我胸部」云云（見台灣桃園地
    方法院檢察署95年度偵字第10533 號卷第63頁）；或稱：「
    我去警察局警察筆錄已經寫好了，跟我說這樣寫就可以了，
    也沒有拿給我看，直接叫我簽名。」云云，又稱：「警察沒
    有問我問題，就筆錄拿給我看，叫我筆錄看完簽名，但我筆
    錄還沒有看完，他就叫我蓋章。」云云，又改稱：「（在製
    作筆錄過程中，警察是否有與你問答、錄音？）好像有。」
    、「（若與製作筆錄之警員沒有逐一問答，何來錄音？）我
    不曉得，他們後來又叫我照著筆錄唸。」云云（見本院96年
    4 月10日審判筆錄第5 、6 頁），則證人林文星就其上開警
    詢筆錄之製成情形，或稱：遭警方毆打云云；或稱：警方直
    接叫其簽名云云，或稱：警方嗣後又叫其照稿唸錄音云云，
    前後所稱情節已非一致，已難採信。況證人即警員張瑞昌、
    蔡榮進已明確證稱上開警詢筆錄確係證人林文星之自由意識
    下所為等語，已如前述，而觀諸證人林文星警詢中所稱如何
    與被告甲○○聯繫購買毒品（即撥打公共電話與被告甲○○
    所使用行動電話聯絡）等節，為證人林文星本身所知，若非
    證人林文星有此陳述，本即非查緝員警或其他人所可知悉，
    再參酌證人張瑞昌、蔡榮進均係依法執行偵查職務之警員，
    本即無惡意誣陷被告之理，再者，關於本件查獲過程，證人
    即警員張瑞昌、蔡榮進、歐建明均已因據報而在現場埋伏等
    候，而本件被告甲○○與證人林文星交易毒品之過程，均在
    證人即警員張瑞昌、蔡榮進、歐建明全程目睹、監控下，且
    警方並當場扣得所交易之毒品、價金，則警方本即無一定要
    取得他人指證被告甲○○販毒之證詞之必要，是證人林文星
    上開所述，顯係因事後翻異其詞而圖迴護被告之不實陳述，
    自不足採。
二、證人林文星、張瑞昌、蔡榮進、歐建明於檢察官訊問時之證
    述有證據能力：按被告以外之人於偵查中向檢察官所為之陳
    述，除顯有不可信之情況者外，得為證據，刑事訴訟法第15
    9 條之1 第2 項定有明文。查證人林文星、張瑞昌、蔡榮進
    、歐建明於檢察官訊問時所為之證述，查無顯不可信之「外
    部情況」，而「按刑事訴訟法第159 條之1 規定，被告以外
    之人於審判外向法官所為之陳述，得為證據；另於偵查中向
    檢察官所為之陳述，除顯有不可信之情況者外，得為證據，
    乃傳聞法則之例外得為證據之情形。惟被告之反對詰問權，
    屬憲法第8 條第1 項規定『非由法院依法定程序不得審問處
    罰』之正當法律程序所保障之基本人權及第16條所保障之基
    本訴訟權，自不容任意剝奪。故上開所稱得為證據之『被告
    以外之人於審判外向法官所為之陳述』、『被告以外之人於
    偵查中向檢察官所為之陳述』得為證據，自應限縮解釋為已
    經被告或其辯護人行使反對詰問權者始有其適用，非謂被告
    以外之人，於審判外在法官或檢察官之前具結後之陳述，依
    前揭法條之規定，即取得證據能力。如法官於審判外或檢察
    官於偵查中訊問被告以外之人之程序，未予被告或其辯護人
    行使反對詰問權之機會，除非該陳述人因死亡、或身心障礙
    致記憶喪失或無法陳述、或滯留國外或所在不明而無法傳喚
    或傳喚不到、或到庭後無正當理由拒絕陳述外，均應傳喚該
    陳述人到庭使被告或其辯護人有行使反對詰問權之機會，若
    已經行使反對詰問權後，被告以外之人於審判外向法官所為
    之陳述，即有證據能力；至於被告以外之人於偵查中向檢察
    官所為之陳述，則另定有除顯有不可信之情況之限制條件，
    有證據能力，以保障被告之反對詰問權，並符憲法第8 條第
    1 項及第16條之規定意旨。」最高法院95年度台上字第3637
    號判決意旨參照，是被告以外之人於偵查中向檢察官所為之
    陳述，經傳喚該陳述人到庭使被告或其辯護人有行使反對詰
    問權之機會並已經行使反對詰問權後，除被告以外之人於偵
    查中向檢察官所為之陳述顯有不可信之情況外，即具證據能
    力。查本院審理時業經傳喚上開證人到庭使被告及其辯護人
    有行使反對詰問權之機會，被告之反對詰問權自已獲保障，
    是其於檢察官訊問時所為之證述，即具有證據能力（至證人
    林文星於檢察官訊問時所述尚執為有利被告認定之依據，此
    為證明力之問題）。
乙、認定事實之理由及依據：
一、訊據被告甲○○固不否認於上揭時、地為警查獲之事實，惟
    矢口否認有何販賣海洛因犯行，辯稱：遭查獲當時，係林文
    星要歸還伊欠款，伊沒有販賣海洛因云云。經查：
  (一)扣案如附表一所示之物，經法務部調查局鑑定結果，確檢出
    海洛因成分（淨重0.17公克），有法務部調查局調科壹字第
    080010383 號鑑定通知書1 紙附卷可稽（見台灣桃園地方法
    院檢察署95年度偵字第10533 號卷第86頁）。
  (二)證人林文星於警詢中證稱：伊與綽號「楊誠」之男子於94年
    10月23日下午2 時50分許，在桃園縣中壢市○○路與中央西
    路口進行毒品交易，該綽號「楊誠」之人即是被告甲○○，
    伊先以公共電話撥打0000000000號行動電話與被告甲○○約
    定在大同路與中央西路口向其調海洛因毒品，在交易過程經
    警方出示證件時，伊一時心虛當場將被告甲○○交付給伊之
    「峰」牌香煙盒（內以膠帶黏住海洛因1 小包）丟棄在大同
    路與中央西路口旁地上，警方並在被告甲○○手中查獲伊交
    給其購買價款900 元（500 元1 張、100 元4 張），伊是在
    桃園縣中壢市○○路123 號前之公共電話撥打0000000000
    號給被告甲○○等語（見台灣桃園地方法院檢察署95年度偵
    字第10533 號卷第36至38頁）。查證人林文星上開證詞就如
    何與被告甲○○聯繫購買毒品及交易過程，描述均相當具體
    ，且就細節亦有清楚交代，而依卷附中華電信股份有限公司
    通聯紀錄查詢系統查詢結果所示，設備號碼：425448、公話
    編號：0000000 之公共電話確於94年10月23日上午8 時47分
    50秒、上午10時47分16秒、下午2 時51分11秒與被告甲○○
    所使用門號0000000000號行動電話有通話情形，而上開公共
    電話之申裝地址為桃園縣中壢市○○里○○路125 號，且被
    告甲○○於警詢中亦供承：上開門號行動電話確係伊使用，
    且證人林文星確有與其聯絡等語（見台灣桃園地方法院檢察
    署95年度偵字第10533 號卷第25頁），均與證人林文星所述
    情節相符，則證人林文星上開證述，應可採信。
  (三)就本件查獲過程，證人張瑞昌於檢察官訊問時證稱：本件查
    獲線報來源是有民眾檢舉綽號「楊成」（指甲○○）在大同
    路110 號左右附近的地方買賣毒品，並稱犯嫌大多是在下午
    的時間，所以警方就在那裡埋伏；其後警方就在大同路口這
    個地址的附近車上看，是看到有個人（指林文星）很奇怪，
    戴著安全帽在騎樓走，然後到公用電話亭打電話又再走回來
    ，甲○○就出來，就看到其2 人前後走，伊同事就下車慢慢
    跟，然後伊同事到路口站著看，然後就看到甲○○拿煙盒給
    林文星，甲○○拿了一盒「峰」的煙盒給林文星，林文星就
    拿錢給甲○○，警方就上前出示證件要盤查，林文星可能因
    緊張就把煙盒丟在地上，錢在甲○○手上握著，經點算有98
    0 元（為900 元之誤）等語（見台灣桃園地方法院檢察署95
    年度偵字第10533 號卷第77頁）；於本院審理時證稱：當天
    警方扣到現金900 元，而且還有將鈔票號碼登記下來，伊記
    得當時查獲的現金並沒有硬幣，只有紙鈔，伊確定是900 元
    等語（見本院96年5 月8 日審判筆錄第7 頁）；證人歐建明
    於檢察官訊問時證稱：當時是同事張瑞昌稱其線民有報1個
    點，張瑞昌就帶伊去，伊等在車上等的時候，有看到林文星
    戴著安全帽在打公共電話，行跡很可疑，後來伊等有認出林
    文星是之前抓過的毒品人口，所以伊就尾隨林文星，然後林
    文星腳步就變慢，並回頭看，伊怕林文星認出，所以就不理
    林文星，然後走到前面去，後來伊同事走在比較後面有看到
    其2 人在交易，那時候伊已經在甲○○和林文星前面，伊就
    在路口假裝抽菸，然後伊同事張瑞昌就過去問其2 人在做什
    麼，並出示證件，然後伊看到林文星把1 包香煙盒丟在地上
    ，後來過來的同事蔡榮進就把地上的煙盒撿起來，看到裡面
    有毒品；當天日期伊記不得，是白天下午的事，地點是在中
    壢市○○路，伊有看到甲○○出來的情形，伊下車到那個走
    廊有一個距離，伊還沒走到那裡的時候，甲○○就已經有跟
    在林文星後面一起走，是跟在比較後面；伊只有看到林文星
    把煙丟棄，但是伊沒有看到交易過程，伊確實在甲○○手上
    查獲980 元（為900 元之誤）等語（見台灣桃園地方法院檢
    察署95年度偵字第10533 號卷第82、83頁）；於本院審理時
    證稱：伊有親眼目睹甲○○拿煙盒給林文星，當初看到甲○
    ○交煙盒給林文星，警方就出示證件示意要盤查，林文星就
    把煙盒丟棄在地上，蔡榮進把該煙盒拿起來，就有1 包海洛
    因在煙盒裡面等語（見本院96年5 月8 日審判筆錄第9 頁）
    ；證人蔡榮進於檢察官訊問時證稱：當天下午3 名同仁共乘
    1 部車，我當時看到騎摩拖車戴安全帽的那個犯嫌（指林文
    星），其戴安全帽到走廊去打公共電話，伊就說那個人應該
    是來拿藥的，伊就先下車，伊就繞道到走廊裡面，伊看到販
    毒的主嫌（指甲○○）從其住處開鐵門下來，其2 人一下有
    交談，後來就開始並肩走，然後一起走到中央西路方向，伊
    跟在其2 人正後面，其2 人到路口的時候，伊有看到主嫌（
    指甲○○）將一包峰的菸交給犯嫌（指林文星），當時伊同
    事就行動，伊就衝過去，然後伊很清楚的看到，戴安全帽的
    那個犯嫌（指林文星）將那包「峰」的煙丟在地上，伊趕過
    去後，伊馬上就叫戴安全帽的犯嫌（指林文星）將那包峰的
    香煙打開，裡面就是毒品；現金是從主嫌（指甲○○）身上
    扣到，其握在手上，當時好像是要塞到褲袋裏面等語（見台
    灣桃園地方法院檢察署95年度偵字第10533 號卷第87、88頁
    ）；於本院審理時證稱：伊是本人親眼看到林文星將該煙盒
    丟至路上，隨即伊帶同林文星在現場打開「峰」煙盒，查證
    裡面確實是第一級毒品海洛因等語（見本院96年5 月8 日審
    判筆錄第4 頁）。查證人張瑞昌、歐建明、蔡榮進為本件查
    緝警員，並就查獲情資來源、當天所見情形（如見證人林文
    星有何形跡可疑行徑、如何尾隨被告甲○○及證人林文星、
    該2 人如何交易、交易毒品之包裝、查獲狀況等）均清楚、
    具體描述，況上開證人與被告甲○○並無任何恩怨或利害關
    係，其於負有具結義務並可能受偽證罪處罰之情形下，而為
    前揭證言，自無訛陷被告甲○○之理，其證言之憑信性及真
    實性應可獲得擔保，應可採信。至關於本件扣得現款，證人
    張瑞昌、歐建明於檢察官訊問時雖一度陳稱係扣得980 元云
    云，顯與扣案現金金額不符，且證人張瑞昌於本院審理時已
    明確稱：當天警方扣到現金900 元，而且還有將鈔票號碼登
    記下來等語，是證人張瑞昌、歐建明於檢察官訊問時所述金
    額980 元應係一時口誤或記憶錯誤，自不得僅以此逕否定其
    證詞之真實性，一併敘明。
  (四)依證人林文星、張瑞昌、歐建明、蔡榮進上開證述情形，並
    佐以扣案如附表一、二、三所示之物及卷附台灣桃園地方法
    院檢察署贓證物款收據1 紙，已堪認被告甲○○遭查獲時地
    ，確有將裝有海洛因1 包（淨重0.17公克，空包裝重0.17公
    克）之「峰」香煙空盒1 個並交付與證人林文星，證人林文
    星亦將900 元（500 元紙鈔1 張、100 元紙鈔4 張）交給被
    告甲○○。
  (五)被告有營利意圖之認定：本件雖因被告甲○○否認有販賣海
    洛因犯行，及警方扣得之900 元係證人林文星交付其購買海
    洛因之價金，致無法詳細查悉其實際利得與價差，惟按販賣
    第一級毒品違法行為，非可公然為之，亦無公定之價格，不
    論任何包裝，均可任意分裝增減分量，而每次買賣之價量，
    亦可能隨時依雙方間之關係深淺、資力、需求量及對行情之
    認知、來源是否充裕、查緝是否嚴緊，購買者被查獲時供述
    購買對象之可能性風險之評估等，因而異其標準，並機動調
    整，非可一概而論，販賣之利得除經坦承犯行或價量俱臻明
    確外，委難察得實情，販賣之人從價差或量差中牟利方式雖
    異，其意圖營利之非法販賣行為則一，是除非別有事證，足
    認係按同一價量委買、轉售或無償贈與，確未牟利外，尚難
    執此遽認非法販賣之證據有所未足，致使知過坦承者難辭重
    典，飾辭否認者反得僥倖，而失情理之平。再參酌第一級毒
    品之交易為政府懸為嚴予取締之犯罪，以本件而論，被告與
    交易對象並非至親，販賣時間不短，對象不一，茍無利得，
    絕無甘冒重典，以原價買賣第一級毒品之理。是被告有營利
    之意圖，可以認定。
  (六)至被告甲○○固辯稱：遭查獲當時，係林文星要歸還伊欠款
    云云，證人林文星於檢察官訊問及本院審理時亦證稱：當天
    伊是要償還被告甲○○欠款云云，惟查：
  1.就借款方式及金額乙節，被告甲○○於檢察官初訊時先稱：
    伊只記得林文星有欠錢，大約是2 個月前在中壢市○○路○
    路上向伊借的，伊與林文星是在路上巧遇云云（見台灣桃園
    地方法院檢察署94年度核退字第3119號16頁）；於本院訊問
    時稱：林文星欠伊2 、3 千元，在2 個月前向我借的，在中
    壢市○○路○路口，1 次借2 、3 千元云云（見本院94年度
    聲羈字第782 頁第14頁）；於檢察官複訊時又稱：林文星有
    欠伊2 千元，林文星是到伊中壢市○○路111 號的家裡跟伊
    借的，林文星親自來的，在被抓前3 、4 個月前借的云云（
    見台灣桃園地方法院檢察署95年度偵字第10533 號卷第78頁
    ）；證人林文星於檢察官訊問時證稱：伊會向甲○○還錢是
    因為大概2 、3 個星期前，伊打電話去甲○○家向其借錢，
    好像是借3 千元，這3 千元是伊去甲○○家跟其拿，伊打電
    話跟甲○○借錢，甲○○說沒空來找伊，伊就去甲○○家拿
    ，當天過去拿的，在甲○○家樓下拿的云云（見台灣桃園地
    方法院檢察署95年度偵字第10533 號卷第64、65頁）；於本
    院審理時稱：案發的前2 、3 個星期前伊去甲○○家跟甲○
    ○借的，是伊本人去甲○○家時借的，借2 、3 千元或2 千
    多元，是在甲○○家向其表示毒品發作要跟其借錢，伊是先
    打電話到甲○○家去跟甲○○講，甲○○就叫伊去其住處拿
    錢云云（見本院96年4 月10 日 審判筆錄第3 至5 頁）。是
    就借款金額，被告甲○○或稱：2 、3 千元，或稱：2 千元
    ；證人林文星則或稱：3 千元，或稱2 、3 千元，或稱：2
    千多元；就借款方式，被告甲○○或稱：係2 個月前在桃園
    縣中壢市○○路上與證人林文星巧遇，證人林文星向其借的
    云云，或稱：被查獲前3 、4 個月，證人林文星至其住處借
    的云云；證人林文星則或稱：是案發前2 、3 星期，伊打電
    話給被告甲○○商借後，再至被告甲○○住處拿的；或稱：
    伊至甲○○住處因毒癮發作，向甲○○借的云云，所述歧異
    甚大。
  2.就查獲當日約定見面之原因乙節，被告甲○○於檢察官初訊
    時稱：今天因為證人林文星打電話給伊說要還錢，所以約在
    該地見面云云（見台灣桃園地方法院檢察署94年度核退字第
    3119號16頁）；於本院訊問時稱：今天約見面是證人林文星
    在電話中說要還900 元云云（見本院94年度聲羈字第782 頁
    第14頁）；於檢察官複訊時供稱：是因為幾天前在中壢市○
    ○路遇到證人林文星，伊跟證人林文星要錢，證人林文星說
    隔幾天要還伊錢，當天證人林文星就打電話來說要還錢，約
    在伊住處大同路附近云云（見台灣桃園地方法院檢察署95年
    度偵字第10533 號卷第78頁）；證人林文星於檢察官訊問時
    則稱：事發當天伊在中壢市○○路1 個國小那邊的馬路遇到
    甲○○，甲○○就向伊催討那筆錢，伊跟甲○○講其先回去
    ，伊待會再打電話給甲○○，那是下午1 、2 點碰到的，伊
    說的最後還錢地點是在伊家那邊，好像是大同路與中央西路
    那裡云云（見台灣桃園地方法院檢察署95年度偵字第10533
    號卷第64頁）；於本院審理時稱：因為案發當天下午約1 、
    2 點，伊在中壢市○○路的新榮國小碰到甲○○，甲○○跟
    伊催討款項，伊說因毒癮發作，伊先去買毒品，要甲○○先
    回家等電話，後來伊就打電話叫甲○○出來，準備要還甲○
    ○錢云云（見本院96年4 月10日審判筆錄第4 頁）。是就查
    獲當日如何約定見面乙節，被告甲○○或稱：遭查獲當天證
    人林文星撥打電話給伊說要還錢云云；或稱：因為前幾天在
    路上遇到證人林文星向其催款，查獲當天證人林文星撥打電
    話給伊說要還錢云云；而證人林文星則稱：查獲當天下午在
    中壢市○○路的新榮國小碰到甲○○，甲○○跟伊催討款項
    後，伊先去買毒品後，再與甲○○電話約定還錢云云，是其
    所述情節亦全然不同。
  3.查被告甲○○及證人林文星既均稱只有1 筆借款，理應對該
    筆借款有清楚記憶而無混淆，惟2 人不論就借款方式及金額
    ，乃至就查獲當日約定見面之原因，所述均不相同，已如前
    述，是其等所稱查獲當天係證人林文星歸還被告甲○○欠款
    云云，顯非事實，不可採信。
  (七)綜上，本件事證明確，被告犯行洵堪認定，應依法論科。
二、法律適用：
  (一)刑法部分條文業經修正公布，並均於95年7 月1 日施行。按
    修正後刑法第2 條第1 項之規定：「行為後法律有變更者，
    適用行為時之法律。但行為後之法律有利於行為人者，適用
    最有利於行為人之法律」，係規範行為後法律變更所生新舊
    法比較適用之準據法，於新法施行後，應適用新法第2 條第
    1 項之規定，為「從舊從輕」之比較；比較時應就罪刑有關
    之共犯、未遂犯、想像競合犯、牽連犯、連續犯、結合犯，
    以及累犯加重、自首減輕暨其他法定加減原因（如身分加減
    ）與加減例等一切情形，綜其全部罪刑之結果而為比較（最
    高法院95年度第8 次刑事庭會議決議參照）。又現行刑法第
    2 條第1 項明文規定：「行為後法律有變更者，適用行為時
    之法律。但行為後之法律有利於行為人者，適用最有利於行
    為人之法律。」惟此「法律變更」與法律修正之概念有別；
    所謂法律變更應係指因法律修正而「刑罰」有實質之更異而
    言（如修正後新舊法法定本刑輕重變更），始有依上開規定
    為準據法而比較適用新法或舊法之問題（最高法院96年度台
    上字第1601號判決意旨參照）。惟刑法條文雖經修正，但若
    僅屬單純之文字修飾，或將實務見解或法理明文化，而不涉
    及刑罰之輕重、構成要件之變更，或其他有利、不利於行為
    人之情形者，即無庸依刑法第2 條第1 項之規定比較新舊法
    ，而應依一般法律適用原則，適用「裁判時法」處斷（最高
    法院95年度第21次刑事庭會議決議、96年度台上字第941 號
    判決意旨參照）。
  (二)被告行為後，毒品危害防制條例第4 條第1 項之販賣第一級
    毒品罪，其法定本刑中關於得併科罰金刑最低額部分，依修
    正後刑法第33條第5 款規定為「罰金：新台幣1 千元以上，
    以百元計算之」，較舊法所定罰金最低額為「銀元1 元以上
    」為重，經比較新舊法之結果，自以修正前規定較有利於被
    告。又修正後刑法第67條規定，有期徒刑或罰金加減者，其
    最高度及最低度同加減之。比較被告行為時刑法第68條規定
    拘役或罰金加減者，僅加減其最高度，就罰金之加重以適用
    舊法對於被告有利。依修正後刑法第33條第5 款規定罰金最
    低度為新台幣1 千元以上，而舊法為銀元1 元以上，即新台
    幣3 元以上，本件依修正後刑法第67條罰金最低度新台幣1
    千元減輕後超過新台幣3 元，是雖依舊法罰金最低度不減，
    就罰金之減輕仍以適用舊法對於被告有利。修正後刑法第64
    條第2 項規定，死刑減輕者，為無期徒刑、第65條第2 項規
    定，無期徒刑減輕者，為20年以下15年以上有期徒刑。比較
    被告行為時刑法第64條第2 項規定，死刑減輕者，為無期徒
    刑，或為15年以下12年以上有期徒刑、第65條第2 項規定，
    無期徒刑減輕者，為7 年以上有期徒刑。就死刑、無期徒刑
    之減輕，以適用舊法對被告有利。
  (三)核被告甲○○所為，係犯毒品危害防制條例第4 條第1 項販
    賣第一級毒品既遂罪。被告持有海洛因之低度行為，為販賣
    海洛因之高度行為吸收，均不另論罪。
  (四)又被告甲○○前曾於90年間因違反毒品危害防制條例案件，
    經本院以91年度訴字第157 號判決判處有期徒刑8 月確定，
    於92年12月29日入監執行，於93年8 月28日執行完畢，有台
    灣高等法院被告前案紀錄表1 份在卷可稽；又刑法第47條累
    犯之規定於94年1 月7 日修正公布，並於95年7 月1 日施行
    ，修正前刑法第47條規定：「受有期徒刑之執行完畢，或受
    無期徒刑或有期徒刑一部之執行而赦免後，5 年以內再犯有
    期徒刑以上之罪者，為累犯，加重本刑至二分之一。」修正
    後刑法第47條第1 項定：「受徒刑之執行完畢，或一部之執
    行而赦免後，5 年以內故意再犯有期徒刑以上之罪者，為累
    犯，加重本刑至二分之一。」本件被告前受有期徒刑之執行
    完畢，於5 年以內再故意犯本件最重本刑為有期徒刑以上之
    罪，不論依修正前之刑法第47條或修正後之同法第47條第1
    項之規定，均構成累犯，對被告而言並無有利或不利之情形
    ，無比較適用之問題，應適用裁判時法即修正後刑法第47條
    第1 項論以累犯（最高法院96年度台上字第941 、1415號判
    決意旨參照），並加重其刑（惟法定刑死刑及無期徒刑部分
    依法不得加重，至刑法第64條、第65條雖於94年2 月2 日已
    有修正公布，並於95年7 月1 日施行，惟刑法第64條第1項
    及第65條第1 項關於死刑、無期徒刑加重之規定，均未修正
    ，自無新舊法變更比較適用之問題，附此敘明。）
  (五)刑法第59條之規定，雖亦於94年2 月2 日已有修正公布，並
    於95年7 月1 日施行，惟僅係為法院就酌減審認標準見解之
    明文化，非屬法律之變更，應適用裁判時法（最高法院95年
    度第21次刑事庭會議決議參照）。查本件被告屬30餘歲之青
    年，本件販賣海洛因次數僅1 次，所販賣海洛因淨重僅0.17
    公克，販毒所得僅900 元，且交易後即遭查獲，對於社會秩
    序危害非鉅，其貪圖私利，因一時失慮而挺而走險，致觸犯
    重典（販賣第一級毒品罪之最輕法定本刑為無期徒刑），其
    行為雖可非議，觀其之犯罪情況，依一般之客觀情形，尚堪
    憫恕，縱量處最低刑，仍嫌過重，爰依修正後刑法第59條之
    規定，酌量減輕其刑，並先加（惟法定刑死刑及無期徒刑部
    分依法不得加重，僅就有期徒刑及罰金刑部分加重其刑）後
    減之。
  (六)爰審酌被告販賣毒品，危害國人健康及社會秩序，被告販賣
    毒品次數1 次，販賣數量及所得非鉅、被告之犯後態度及其
    素行等一切情狀，量處如主文所示之刑。
  (七)沒收：
  1.扣案如附表一所示之物，經法務部調查局鑑定結果，含海洛
    因成分，有卷附該局鑑定通知書1 紙可稽，應依毒品危害防
    制條例第18條第1 項規定，均沒收銷燬之。又按沒收物之執
    行完畢與沒收物之不存在，並非一事，因犯罪依法必須沒收
    之物，雖已於被告或另案被告之確定判決諭知沒收，並已執
    行完畢，對於其他被告之判決，仍應宣告沒收（最高法院95
    年度台上字第3636號判決意旨參照），是扣案如附表一所示
    之海洛因雖經本院另案（案號：95年度訴字第85號）就證人
    林文星違反毒品危害防制條例案件中宣告沒收銷燬，惟如前
    說明，本件仍應宣告沒收銷燬之。
  2.扣案如附表二之物，為被告所有供販毒所用之物，應依毒品
    危害防制條例第19條第1 項之規定，宣告沒收之。至號碼00
    00000000號之SIM 卡1 張，係屬電話公司所有供客戶使用，
    非屬被告所有而不予沒收（最高法院96年度台上字第1 號判
    決採同一見解）。
  3.扣案如附表三所示之物，雖具有防止毒品裸露、逸出、防潮
    之功用，以及便於攜帶、運輸、販賣之用，惟被告已交付與
    證人林文星，已屬證人林文星所有，而非被告所有，自不得
    依毒品危害防制條例第19條第1 項規定宣告沒收，一併敘明
    。
  4.又被告扣案之販賣海洛因所得9 百元為被告販賣毒品之所得
    ，屬被告因犯罪所得之財物，應依毒品危害防制條例第19條
    第1 項之規定，宣告沒收之。又因該販毒所得既已扣案，並
    無全部或一部不能沒收之情形，即不得諭知如全部或一部不
    能沒收時，以其財產抵償之（最高法院95年度台上字第1001
    、3133 號判決意旨參照）。
據上論斷，應依刑事訴訟法第299 條第1 項前段，毒品危害防制
條例第4 條第1 項、第18條第1 項前段、第19條第1 項，修正後
刑法第2 條第1 項、第11條、第47條第1 項、第59條，判決如主
文。
本案經檢察官嵇珮晶庭執行職務
中　　華　　民　　國　　96　　年　　5 　　月　　22  　日
                  刑事第二庭審判長法　官　徐培元
                                  法  官  林蕙芳
                                  法  官  鄭吉雄
以上正本證明與原本無異。
如不服本判決，應於判決送達後10日內向本院提出上訴狀（應附
繕本），上訴於臺灣高等法院。
    　　　　　　　　　　　　　　　書記官　王月香
中　　華　　民　　國　　96　　年　　5 　　月　　24　　日
附表一：
┌──┬────────────┬──────────┐
│編號│  毒   品   種    類    │   重          量   │
├──┼────────────┼──────────┤
│ 1  │海洛因1包               │淨重0.17公克        │
└──┴────────────┴──────────┘
附表二
┌──┬────────────┬──────────┐
│編號│  物   品   名    稱    │   備          註   │
├──┼────────────┼──────────┤
│ 1  │SONY ERICSSON 牌號碼0913│被告所有供販毒所用之│
│    │128200號行動電話1 支（不│物                  │
│    │含SIM 卡）              │                    │
└──┴────────────┴──────────┘
附表三：
┌──┬────────────┬──────────┐
│編號│  物   品   名    稱    │   備          註   │
├──┼────────────┼──────────┤
│ 1  │附表一編號1 海洛因1 包之│為案外人林文星所有，│
│    │塑膠分裝袋1 個（空包裝重│非被告所有。        │
│    │0.17公克）              │                    │
├──┼────────────┤                    │
│ 2  │「峰」香煙空盒1個       │                    │
└──┴────────────┴──────────┘
附錄論罪科刑法條：
毒品危害防制條例第四條第一項、第二項：
製造、運輸、販賣第一級毒品者，處死刑或無期徒刑；處無期徒
刑者，得併科新臺幣一千萬元以下罰金。
製造、運輸、販賣第二級毒品者，處無期徒刑或七年以上有期徒
刑，得併科新臺幣七百萬元以下罰金。
